臺灣新北地方法院刑事判決
110年度訴字第1439號
公  訴  人  臺灣新北地方檢察署檢察官
被      告  蔡健聰


            張朝銘


上列被告因傷害案件，經檢察官提起公訴（110年度偵字第6456
號），本院判決如下：
    主  文
蔡健聰犯傷害罪，累犯，處拘役伍拾日，如易科罰金，以新臺幣
壹仟元壹日。
張朝銘被訴部分公訴不受理。
    事  實
一、蔡健聰與古雅伶為前男女朋友關係，張朝銘為古雅伶之友人
    ，張朝銘與古雅伶於民國110年1月16日2時16分許，在新北
    市○○區○○街000巷00號處，蔡健聰欲進入該處2樓，張朝銘將
    其推出門外並壓制在地，蔡健聰起身後竟基於傷害之犯意，
    徒手攻擊張朝銘頭部，張朝銘伺機再將蔡健聰壓制在地，蔡
    健聰雖遭壓制，但仍徒手攻擊張朝銘頭部，蔡健聰復起身後
    ，承前傷害之犯意，再次徒手攻擊張朝銘，嗣員警到場處理
    ，蔡健聰仍趁機攻擊張朝銘頭部，致張朝銘受有頭部、顏面
    部鈍挫傷併頭皮撕裂傷1.5公分、顏面部多處擦挫傷等傷害
    。
二、案經張朝銘訴由新北市政府警察局三重分局報告臺灣新北地
    方檢察署檢察官偵查起訴。
    理  由
壹、程序部分：
　　按除法律另有規定外，實施刑事訴訟程序之公務員因違背法
    定程序取得之證據，其有無證據能力之認定，應審酌人權保
    障及公共利益之均衡維護；又被告以外之人於審判外之陳述
    ，雖不符合同法第159條之1至第159條之4之規定，但經當事
    人於審判程序同意作為證據，法院審酌該言詞陳述或書面陳
    述作成時之情況，認為適當者，亦得為證據，刑事訴訟法第
    158條之4、第159條之5第1項分別定有明文。本判決下列所
    引用之各項供述證據，當事人均同意各該證據之證據能力（
    見訴字卷第36頁），本院審酌此等證據資料取得及製作時之
    情況，尚無違法不當及證明力明顯過低之瑕疵，以之作為證
    據應屬適當；另本判決後述所引之各項非供述證據，無證據
    證明係實施刑事訴訟程序之公務員以不法方式所取得，且亦
    無證據證明係非真實，復均與本件待證事實具有關聯性，是
    依刑事訴訟法第158條之4之反面解釋，當有證據能力；又前
    開供述與非供述證據復經本院於審理期日中合法調查，自均
    得為本案證據使用。
貳、實體部分： 
一、上揭犯罪事實，業據被告蔡健聰於警詢、偵訊、本院準備程
    序及審理時均坦承不諱（見偵字卷第11至12頁、第84至85頁
    ，審訴卷第60頁，訴字卷第35、124頁），核與證人即告訴
    人張朝銘於警詢及偵訊時之證述、證人古雅伶於警詢及本院
    審理時之證述大致相符（見偵字卷第16至18頁、第84至85頁
    、第100頁、第21至23頁，訴字卷第101至109頁），並有手
    機翻拍照片6張、張朝銘受傷照片3張、新光醫療財團法人新
    光吳火獅紀念醫院乙種診斷證明書等件在卷可佐（見偵字卷
    第43至46頁、第49頁），相關過程並經本院當庭勘驗監視器
    畫面無訛，此有勘驗筆錄及監視器畫面翻拍照片共30張附卷
    可參（見訴字卷第37至41頁、第45至60頁），足認被告蔡健
    聰前開任意性自白與事實相符，堪以採信。本案事證明確，
    被告蔡健聰前開犯行洵堪認定，應依法論科。
二、論罪科刑：
　㈠核被告蔡健聰所為，係犯刑法第277條第1項之傷害罪。被告
    蔡健聰基於單一之傷害犯意，於密接之時、地，接續傷害告
    訴人張朝銘，應論以接續犯。
　㈡被告蔡健聰前因公共危險（駕駛動力交通工具吐氣所含酒精
    濃度達每公升0.25毫克以上）案件，經本院以109年度交簡
    字第1094號判決處有期徒刑2月確定，並於109年9月29日易
    科罰金執行完畢，有臺灣高等法院被告前案紀錄表在卷可憑
    ，其於有期徒刑執行完畢後，5年以內故意再犯本件有期徒
    刑以上之罪，固為累犯，本應依刑法第47條第1項之規定加
    重其刑。然參酌司法院大法官釋字第775號解釋意旨，本院
    認為被告蔡健聰前案所犯係公共危險罪，與本案所犯傷害罪
    之罪質明顯不同，難認被告蔡健聰有一再違犯相同犯罪之主
    觀惡性，本院認被告蔡健聰此次所犯之罪，尚無依刑法第47
    條第1項規定加重其刑之必要。
　㈢爰審酌被告蔡健聰僅因細故即徒手傷害告訴人張朝銘，造成
    告訴人張朝銘受有上開傷害，所為實屬不該，惟考量被告蔡
    健聰始終坦承傷害之犯後態度，並於本院審理時主動表明撤
    回其提告告訴人（兼被告）張朝銘涉犯傷害罪之意思（見訴
    字卷第124至125頁、第133頁），兼衡其於審理時自陳為高
    中學歷之智識程度、從事製造業、經濟狀況普通、要撫養女
    兒（見訴字卷第125頁）及其上開犯罪之動機、目的、手段
    、侵害告訴人張朝銘身體法益之程度、迄今未與告訴人張朝
    銘達成和解等一切情狀，量處如主文所示之刑，並諭知易科
    罰金之折算標準。
參、被告張朝銘公訴不受理部分：
一、公訴意旨另以：被告張朝銘於上開時、地，基於傷害之犯意
    ，出拳傷害告訴人蔡健聰，致告訴人蔡健聰因此受有頭部損
    傷、前額擦傷、右側小腿擦傷、左側膝部挫傷等傷害，因認
    被告張朝銘涉犯刑法第277條第1項之傷害罪嫌。
二、按告訴乃論之罪，告訴人於第一審辯論終結前，得撤回其告
    訴；撤回告訴之人，不得再行告訴；告訴乃論之罪，對於共
    犯之一人告訴或撤回告訴者，其效力及於其他共犯，刑事訴
    訟法第238條第1項、第2項、第239條前段分別定有明文。此
    規定所謂告訴之主觀不可分原則中所指之「共犯」，除當然
    包括實質上具有共犯關係者外，更擴及告訴人所告訴或從偵
    查機關偵查及起訴對象，形式上具有共犯關係者而言，否則
    如僅侷限於實質上有共犯關係者，縱然告訴人撤回告訴，偵
    查機關或審判機關，仍須就有無犯罪事實、犯罪嫌疑人及共
    犯關係等事項，作實質性偵查或審理，勢將使告訴之提出或
    撤回與否作為控管追訴程序進行之功能，形同虛設，自非立
    法者之原意。從而，告訴不可分原則共犯之認定，只要從形
    式或實質上認具有共犯關係者，均有其適用（臺灣高等法院
    暨所屬法院95年法律座談會刑事類提案第38號研討意旨參照
    ）。又告訴乃論之罪，其告訴已經撤回者，應為不起訴處分
    ；如應不起訴而起訴者，其起訴之程序即屬違背規定，法院
    應諭知不受理之判決，刑事訴訟法第252條第5款及第303條
    第1款規定甚明。另刑法第277條第1項之傷害罪，依同法第2
    87條前段之規定，須告訴乃論。
三、經查：
　㈠告訴人蔡健聰於警詢時指述：當天我發現古雅伶帶別的男生
    回家，我就按門鈴，古雅伶跟另名男子（即被告張朝銘）就
    下來開門，男方推我後就開始扭打，一開始我跟那名男子互
    毆，後來古雅伶也幫對方把我壓在地上毆打；對方兩個人都
    有打我，我有受傷；我要對古雅伶及被告張朝銘提出傷害告
    訴等語（見偵字卷第11至12頁）；告訴人蔡健聰於偵查中指
    述：當天我到現場，被告張朝銘及古雅伶就一起下來，被告
    張朝銘一看到我，就過來推我，所以我就反擊，我們雙方就
    因此打成一團，過程中，被告張朝銘及古雅伶聯手將我壓制
    在地，被告張朝銘就徒手一直攻擊我；當時很混亂，是古雅
    伶和被告張朝銘一起壓制我，張朝銘把我壓制，我反抗，然
    後就很混亂等語（見偵字卷第84、101頁）。是就告訴人蔡
    健聰前揭所陳述之告訴事實而言，顯然包含古雅伶及被告張
    朝銘，且認為其等係共同為傷害犯行，而具有共同正犯關係
    。
　㈡告訴人蔡健聰於警詢、偵查中先對古雅伶及被告張朝銘提起
    告訴，嗣對共同正犯中其中之一人古雅伶撤回傷害告訴，此
    有對古雅伶之刑事撤回告訴狀在卷可稽（見偵字卷第12、84
    、100、104頁），足認告訴人蔡健聰就上開傷害之犯罪事實
    ，前經提起告訴後，業已於偵查中撤回告訴在案，依前揭說
    明及刑事訴訟法第239條前段之規定，其撤回告訴之效力自
    及於其他共犯之被告張朝銘，而告訴乃論之罪於偵查中對被
    告撤回告訴者，檢察官應為不起訴處分，而應不起訴而起訴
    ，其起訴之程序即違背規定，本院應諭知不受理判決。又參
    以告訴人蔡健聰亦於本院審理時撤回對被告張朝銘之傷害告
    訴，此亦有對被告張朝銘之刑事撤回告訴狀在卷可佐（見訴
    字卷第124至125頁、第133頁），依刑事訴訟法第303條第3
    款規定，亦應諭知不受理之判決，附此敘明。
據上論斷，應依刑事訴訟法第299條第1項前段、第303條第1款，
判決如主文。
本案經檢察官張啓聰偵查起訴，由檢察官黃明絹、朱曉群到庭執
行公訴。
中　　華　　民　　國　　111 　年　　4 　　月　　19　　日
                  刑事第二十庭  審判長法  官  蕭淳元
　
                                      法  官  黃園舒
　
                                      法  官  陳宏璋 
上列正本證明與原本無異。
如不服本判決，應於判決送達後20日內敘明上訴理由，向本院提
出上訴狀 (應附繕本) ，上訴於臺灣高等法院。其未敘述上訴理
由者，應於上訴期間屆滿後20日內向本院補提理由書「切勿逕送
上級法院」。
                                      書記官  許維倫　　
中　　華　　民　　國　　111 　年　　4 　　月　　21　　日
附錄本案論罪科刑法條：
中華民國刑法第277條
傷害人之身體或健康者，處5年以下有期徒刑、拘役或50萬元以
下罰金。
犯前項之罪，因而致人於死者，處無期徒刑或7年以上有期徒刑
；致重傷者，處3年以上10年以下有期徒刑。